【裁判字號】    90,易,30
【裁判日期】    900731
【裁判案由】    妨害自由
【裁判全文】
臺灣雲林地方法院刑事判決                              九十年度易字第三０號
    公 訴 人  臺灣雲林地方法院檢察署檢察官
    被    告  丙○○
右列被告因妨害自由案件，經檢察官提起公訴（八十九年度偵字第四七六三號），本
院判決如左：
    主  文
丙○○意圖為自己不法之所有，以恐嚇使人將本人之物交付未遂，處有期徒刑柒月，
緩刑年，緩刑期內付保護管束。
    事  實
一、丙○○因不滿其父乙○○借給丙○○之弟高丁財新台幣（下同）八十一萬元，與
    不滿其大哥甲○○賣攤位給高丁財而多加收八十萬元等細故，竟意圖為自己之不
    法所有，於民國（下同）八十九年九月十七日晚上十點許，在雲林縣北港鎮水埔
    里六八號丙○○住處，向乙○○要求比照高丁財一樣借款八十一萬元，並對乙○○恫稱：「要用刀子殺死，還要用汽油燒得酥酥的」云云，使乙○○因之心生畏
    懼，惟乙○○未依丙○○之要求借予八十一萬而未遂。
二、案經雲林縣警察局北港分局報請臺灣雲林地方法院檢察署檢察官偵查起訴。
    理  由
一、訊據被告丙○○固坦承有於右揭時地與被害人乙○○爭論借款八十一萬元之事實
    ，惟矢口否認有何恐嚇取財之犯行，辯稱：他當時是與乙○○吵嘴沒有恐嚇的意
    思，他沒有說要潑汽油或殺死乙○○之類的話，他是說乙○○死後如果大哥甲○○要用埋的，他就要用燒的云云。經查，右開事實業據告訴人乙○○於警訊及偵
    審中指述明確，核與被告承認八十九年九月十七日晚上係爭論高丁財借款之情形
    相符，並有被告對被害人乙○○恐嚇之錄音帶一捲及上開錄音帶之譯文在卷可資
    佐證。雖被告以前詞置辯，惟被告於八十九年九月十七日對被害人乙○○恐嚇之
    錄音帶，經當庭勘驗結果，被告於錄音帶中語調激烈，口氣強悍，其間並以三字
    經辱罵其父母，且於錄音帶並坦承要用火燒死乙○○，衡情任何人於當時情形下
    聽到此種言語，當心生畏懼無疑。又被害人乙○○為被告之父親，雙方具有同財
    共居之家屬關係，如非被告犯行令被害人乙○○忍無可忍，為人父者斷無設詞誣
    陷之理，再參諸上開恐嚇錄音帶，堪信被害人乙○○之指述為真，而被告辯稱其
    並無恐嚇的意思云云，要屬事後卸責之詞，不足採信。本件事證已明，被告犯行
    堪以認定，應依法論科。
二、被告丙○○以恐嚇言語要求被害人乙○○借予八十一萬元而未遂，核其所為，係
    犯刑法第三百四十六條第三項、第一項恐嚇取財未遂罪，而屬家庭暴力防治法第
    二條第二項之家庭暴力罪。公訴意旨認應依刑法第三百零五條恐嚇危害安全罪處
    斷，尚有未洽，惟起訴事實相同，爰依法變更起訴法條。又被告於八十九年九月
    十七日晚上十點許，在雲林縣北港鎮水埔里六八之一號住處，向乙○○恐嚇取財
    之事實，業經被害人於警訊及偵查中指述明白，而公訴人所提出之證據亦包括被
    告於八十九年九月十七日晚上十點許之恐嚇錄音帶，足認起訴書所載之犯罪時間
    八十九年九月十九日應係同年月十七日之誤載，是被告於八十九年九月十七日之
    犯罪行為已經檢察官起訴，本院自應加以審理，附此敘明。又被告已著手恐嚇取
    財行為之實施，但未生取得財物之結果，為未遂犯，爰依刑法第二十六條前段之
    規定，按既遂犯之刑度減輕其刑。爰審酌被告之智識程度、犯罪之動機、目的、
    手段及犯後否認犯罪等一切情狀，量處如主文所示之刑。末查，被告前受有期徒
    刑以上刑之宣告，執行完畢後，五年以內未曾受有期徒刑以上刑之宣告，有本院
    被告全國前案紀錄表在卷可按，而被告與被害人乙○○之間係屬至親，只因金錢
    糾紛，一時短於思慮致觸犯本案犯行，且於審理中被害人乙○○亦表示如被告悔
    過亦不希望其因此被關，請求法院給予被告機會等語，本院認被告經此刑之教訓
    後，當知所警惕而無再犯之虞，則對其所宣告之刑以暫不執行為適當，爰宣告緩
    刑三年，同時依家庭暴力防治法第三十條第一項之規定諭知緩刑期間付保護管束
    。
三、至公訴人認為被告，基於概括犯意，自八十九年九月十九日起至同年十月十三日
    上午十時許，連續向被害人乙○○、甲○○恐嚇多次。經查，據被害人乙○○、
    甲○○所提出之恐嚇錄音帶，僅能認定被告八十九年九月十七日之恐嚇取財犯行
    ，其餘被害人等提出之八十九年九月十九日及同年十月十三日之恐嚇錄音帶，均
    只有被告辱罵被害人二人之情事，並未有何恐嚇之言語，此有被害人二人於審理
    中提出之上開錄音帶譯文在卷可參，而被害人甲○○於審理中亦陳稱：被告當時
    一直罵，所以聽不清楚有說什麼恐嚇的話等語，是被害人二人於警訊及偵查中指
    稱被告自八十九年九月十九日後至同年十月十三日多次之恐嚇犯行，尚無證據證
    明其等之指述為真，即尚不能僅據被害人二人之陳述，遽以恐嚇取財罪相繩。此
    外查無其他證據足以證明被告於本院認定之犯罪時點以外在檢察官起訴之犯罪時
    點內之間有何恐嚇取財犯行，惟公訴意旨認此部分與前開論罪科刑部分有裁判上
    一罪之數關係，爰不另為無罪之諭知，併此敘明。
據上論斷，應依刑事訴訟法第二百九十九條第一項前段、第三百條，刑法第三百四十
六條第三項、第一項、第二十六條前段、第七十四條第二款，家庭暴力防治法第三十
條第一項，罰金罰鍰提高標準條例第一條前段，判決如主文。
本案經檢察官林豐正到庭執行職務
中      華      民      國      九十      年      七      月    三十一  日
                                        臺灣雲林地方法院刑事第一庭
                                            法  官  劉  為  丕
右正本證明與原本無異。
如不服本判決，應於判決送達後十日內向本院提出上訴狀( 應附繕本 )。
                                            書記官  蕭  應  欽
中      華      民      國      九十      年      七      月    三十一  日
刑法第三百四十六條第三項、第一項
 (單純恐嚇罪)
意圖為自己或第三人不法之所有，以恐嚇使人將本人或第三人之物交付者
，處六月以上五年以下有期徒刑，得併科一千元以下罰金。
以前項方法得財產上不法之利益，或使第三人得之者，亦同。
前二項之未遂犯罰之。


司法院資訊處製作；財團法人民間司法改革基金會備份。
